臺灣板橋地方法院刑事判決　　　　　　　93年度訴字第1776號
公　訴　人　臺灣板橋地方法院檢察署檢察官
被　　　告　戊○○
指定辯護人　本院公設辯護人　己○○
上列被告因偽造貨幣案件，經檢察官提起公訴（93年度偵字第
10222 號），本院判決如下：
    主  文
戊○○意圖供行使之用而收集偽造之通用紙幣，累犯，處有期徒
刑年肆月。扣案偽造之面額新臺幣壹仟元之通用紙幣拾伍張（
AR009745VD號陸張、FL203818XC號肆張、DQ728343YA號伍張）均
沒收。
    事  實
一、戊○○前因違反毒品危害防制條例案件，經本院以民國90年
    度易字第3664號判決判處有期徒刑6 月確定，於91年11月5
    日易科罰金執行完畢。猶不知悔改，竟意圖供行使之用，於
    93年6 月19日23時許，在臺北縣中和市○○路附近之不詳網
    咖，以1 張面額新臺幣（下同）1 千元之通用紙幣（下稱千
    元真鈔）購買5 張面額1 千元之偽造通用紙幣（下稱千元偽
    鈔）之兌換比例，向真實姓名年籍不詳綽號「阿強」之成年
    4 張、DQ728343YA號5 張）而收集之，嗣於當日23時10分許
    ，在臺北縣新莊市○○路881 之14號前，因形跡可疑為警臨
    檢盤查時逃逸，隨即為警於臺北縣新莊市○○街72巷1 弄20
    前攔阻查獲，發現戊○○趁機將1 小包物品塞入口中，即將
    之取出，經戊○○表示該小包物品係安非他命（毛重0.65公
    克），隨即以現行犯逮捕戊○○後，再經戊○○同意交付其
    皮夾供警方查證其身分時，為警自其皮夾內發現而扣得前開
    千元偽鈔15張，始悉上情。
二、案經臺北縣政府警察局新莊分局報請臺灣板橋地方法院檢察
    署檢察官偵查起訴。
    理  由
壹、證據能力部分（關於被告戊○○為警逮捕後所為搜索之合法
    性）：
  (一)按警察於公共場所或合法進入之場所，得對於有合理懷疑其
    有犯罪之嫌疑或有犯罪之虞者之人查證其身分；若有明顯事
    實足認其有攜帶足以自殺、自傷或傷害他人生命或身體之物
    者，得檢查其身體及所攜帶之物，警察職權行使法第6 條第
    1 項第1 款、第7 條第1 項第4 款分別定有明文。又現行犯
    ，不問何人得逕行逮捕之；犯罪在實施中或實施後即時發覺
    者，為現行犯；另搜索，經受搜索人出於自願性同意者，得
    不使用搜索票；實施搜索或扣押時，發現另案應扣押之物亦
    得扣押之，分別送交該管法院或檢察官，刑事訴訟法第88條
    第1 項、第2 項、第131 條之1 、第152 條亦各有明文。
  (二)經查：扣案之千元偽鈔15張係警方於93年6 月19日23時10分
    許，在臺北縣新莊市○○路881 之14號前，見被告戊○○逗
    留該址平常無人使用之鐵皮屋，而合理懷疑其有犯罪嫌疑上
    前欲進行盤查之際，詎被告一見警員靠近，隨即逃逸，警員
    乙○○、辛○○立即緊追其後，嗣於臺北縣新莊市○○街72
    巷1 弄20號前攔阻被告，被告即趁機將某項物品塞入口中，
    為警發現為保全被告生命、身體安全即以強制力命被告將該
    物吐出，吐出後被告即稱該小包物品係安非他命，即以現行
    犯逮捕被告，並經被告同意搜索後，自被告之皮夾內所扣得
    等情，業據被告於本院審理時供認明確，並經證人即當場實
    施盤查、搜索之警員乙○○、辛○○結證屬實，且有搜索同
    意書、搜索扣押筆錄、扣押物品目錄表附卷可稽，可知被告
    為警盤查時逃逸經員警攔阻後，趁員警不注意之際，將危險
    物品塞入口中，以致無法言語之事實，自已足使在場員警合
    理懷疑被告塞入口中之不明物品，足以傷害被告本身，則進
    行盤查之員警為保全被告之生命、身體安全，依前揭警察職
    權行使法之規定，自得以強制力強制被告吐出口中不明物品
    ；而被告於吐出口中物品後，即向警員表示該物係第二級毒
    品安非他命，則被告持有第二級毒品安非他命之行為係違反
    毒品危害防制條例之規定，足認被告係持有毒品之現行犯，
    警員隨即逮捕被告，亦符合刑事訴訟法第88條第1 項之規定
    。再被告為警逮捕後，同意警員取出皮夾查證其身分並確認
    尚有無其他毒品，嗣經警員於皮夾內發現千元偽鈔，依刑事
    訴訟第152 條之規定，自得將之扣押在案。綜上可知，本案
    員警因執行上開勤務所查獲被告持有之物品，其逮捕、搜索
    、扣押過程均合法，本院自得援為認定被告犯罪之證據。至
    辯護人所言臨檢不得進行搜索，進而質疑上開搜索、逮捕均
    屬違法云云，顯係就法律規定有所誤解，自無可採。
貳、實體部分：
一、訊據被告矢口否認有何意圖供行使之用而收集千元偽鈔之犯
    行，辯稱：扣案之15張千元偽鈔係綽號「阿強」之友人暫時
    寄放，並以牛皮紙袋包裝，伊確實不知其內裝有偽鈔云云。
    辯護人則為被告辯護略以：被告係因在電動玩具店打電動時
    ，綽號「阿強」之人拿牛皮紙袋放於被告把玩之電動玩具檯
    子上寄放，並稱等一下會有人來拿，嗣被告因臨時有事離開
    ，即隨手將牛皮紙袋放於皮夾內，而依查獲警員乙○○、辛○○之證詞，被告為警逮捕之現場，經警員詢問偽鈔來源，
    亦隨即供稱係「阿強」寄放，足見被告所稱非虛。又查獲警
    員就皮夾由何人取出、何人打開皮夾、何人告知被告刑事訴
    訟法相關權利等問題，或稱不記得、不清楚，證詞閃爍不定
    ，規避問題，其可信度已值懷疑，況證人亦否認親自取出皮
    夾，而查獲當時值深夜，現場慌亂緊張、人多手雜，證人既
    未親見何人取出皮夾，所稱現場無牛皮紙袋，係屬個人憶測
    之詞。再扣案偽鈔僅部分號碼相同，並非全部相同，且非人
    人於收受紙鈔時均有比對鑑別之習慣，亦非人人一經接手觸
    摸即可辨別偽鈔與否，而被告持有之時間極短，數量非巨，
    且僅部分號碼相同，自不能執此推定被告係明知為偽鈔而收
    集。至被告於警詢雖自承知悉「阿強」與他人兌換偽鈔之比
    例，僅足認定被告對偽鈔有所認識，尚不足以認定被告有意
    圖供行使而收集。再者，收集偽鈔係最輕本刑3 年以上有期
    徒刑之罪，被告如甘冒重典風險，何以僅收集15張，似不合
    常情。且扣案偽鈔係以彩色噴墨方式仿印，取得容易與真鈔
    亦明顯不同，能否行使亦非無疑。又持有偽鈔之因甚多，自
    難僅以持有推定係收集所得等語。
二、惟查：
  (一)上揭事實，業據被告於警詢時坦承：警方將我攔截經我同意
    在我皮夾內當場查獲新臺幣千元偽鈔15張等語明確，復有被
    告為警查獲之千元偽鈔15張扣案可資佐證，而上開偽鈔經送
    請中央印製廠鑑定認，該批偽鈔均以彩色噴墨方式仿印，無
    凹版印紋凸起效果，紙質與真鈔不同，以螢光墨仿紙張螢光
    纖維絲，水印及安全線以灰色墨仿製，左下角面額數字以亮
    光物質仿折光變色油墨，均屬偽造之情，有該廠93年7 月2
    日中印發字第0930003364號函1 紙在卷可佐（見偵卷第42頁
    ）。
  (二)被告雖辯稱：扣案偽鈔係綽號「阿強」以牛皮紙袋包裝後而
    寄放，伊並不知其內裝有偽鈔云云。然查：本件查獲員警當
    場扣得之物係安非他命1 小包（毛重0.65公克）及千元偽鈔
    15張等2 項物品，並經被告親自簽名及按捺指印確認之情，
    有搜索扣押筆錄、扣押物品收據及扣押物品目錄表各1 紙在
    卷足參（見偵卷第6 至8 頁），且經證人即查獲警員乙○○
    於本院審理時結證稱：我是一打開皮夾就發現裡面直接放有
    千元鈔票。．．跟一般男性使用皮夾擺放紙鈔的情形一樣。
    （鈔票）沒有包裝。不是用牛皮紙袋裝著千元偽鈔，是放在
    皮夾裡面。．．我有看到到皮夾拿出來，．．的確是從被告
    身上取出皮夾。第一次是看到鈔票在皮夾內等語明確（見本
    院卷第109 至111 頁），核與證人即查獲警員辛○○結證所
    述：當時拿出來是一疊新鈔，並沒有包裝，我們摸一摸怪怪
    的就問被告，被告說是假鈔。．．紙鈔沒有包裝，是一疊鈔
    票放在皮夾裡面等語相符（見本院卷第123 、124 頁），而
    被告於警詢時亦供稱：警方追至新莊市○○街72巷1 弄20號
    前，將我攔截，『經我同意在我皮夾內當場查獲新臺幣千元
    偽鈔15張』等語明確（見偵卷第9 頁），再依現場查獲照片
    所示，亦僅見警員腳踩扣案之千元偽鈔，手持被告
    被告則手持香煙蹲於一旁，有照片2 張附卷可佐（見偵卷第
    21頁），足認扣案偽鈔係直接放置於被告之皮夾內，並未以
    牛皮紙袋包裝無訛。是辯護人所稱：因當時為深夜，現場慌
    亂，人多手雜，證人乙○○、辛○○證稱現場無牛皮紙袋，
    係證人臆測之詞等語，實係辯護人推測之詞，自無足資為有
    利被告之認定。況被告為警查獲後於警詢及移送檢察官訊問
    時，均供稱：安非他命及偽鈔係「阿強」寄放，並未提及「
    阿強」交付之偽鈔另以牛皮紙袋包裝之情，有警詢筆錄、偵
    查筆錄存卷可佐；且被告嗣於本院審理時供稱：我是把安非
    他命放在襪子裡面，被抓到後順手將安非他命從襪子裡拿出
    來，趁警員不注意含在嘴巴裡等語（見本院卷第119 頁），
    並經證人辛○○證稱：我們在盤查問被告身分時，被告趁我
    們不注意的時候，．．拿1 包安非他命往嘴巴塞等語（見本
    院卷第121 頁），可知被告為警查獲前，已先將「阿強」交
    付之安非他命藏放於腳上所著襪子之內，並將偽鈔15張直接
    放置於皮夾之內，而分別藏放等情，顯見被告明知「阿強」
    交付之物確係偽鈔無訛。被告事後辯稱係隨手將「阿強」寄
    放之牛皮紙袋放於皮夾內，不知袋內裝何物品云云，顯係畏
    罪卸責之詞，委無可採。
  (三)再依被告於警詢時所稱：係以新臺幣1 千元換偽鈔5 千元等
    語（見偵卷第9 頁反面），被告為警查獲之千元偽鈔張數亦
    係五之倍數，足見被告係以一比五之比例向「阿強」兌換扣
    案之15張千元偽鈔之情，應堪認定。至被告辯稱：伊上開警
    詢所稱，並非指「阿強」和人兌換比例是一比五，而係指外
    面的人，該段警詢錄音有按暫停云云，然經本院勘驗被告警
    詢錄音帶，被告當時係稱：「我知道他和人兌換是以一比五
    的比率」，並由員警與被告當時前後問答相對應可知，被告
    所稱『他』係指「阿強」無誤，且該份錄音並無中斷之情事
    ，均有本院勘驗筆錄佐卷可考（見本院卷第49頁），且經本
    院當庭播放警詢錄音核對（見本院卷第43末頁），並無被告
    所指中斷錄音之情事，是被告所辯要係卸飾之詞，不足採信
    。
  (四)另辯護人辯稱：證人乙○○、辛○○二人就問及被告皮夾係
    由何人取出、何人打開、何人告知被告相關權利之問題，均
    推稱不記得或不清楚，證詞閃爍不定，一再規避問題，而質
    疑上開證人之可信度等語。然查：被告係於『93年6 月16日
    』經證人乙○○、辛○○及另二名警員共同查獲而逮捕，迄
    至『94年2 月17日』本院審理時到庭證述，期間相距長達8
    月之久，則其二人於審理中就部分情節不復記憶，實屬人之
    常情，且其二人對當日追捕被告之過程，係先自被告嘴中取
    出安非他命後，認被告為持有毒品之現行犯，即逮捕被告，
    再經被告同意交出皮夾，自被告皮夾內取出15張千元偽鈔之
    主要情節大致相符，再綜觀其二人審理中全部證述，其二人
    於審理中所為就在場四名警員係何人自被告身上取出皮夾並
    打開清點財物等細節為不復記憶之證述，核係有利於被告之
    證述，參以證人乙○○、辛○○均為職司偵辦犯罪而與被告
    處於對立立場情形，其二人大可就上開情節為詳細供述以確
    保被告犯罪之成立，實無可能故為無法記憶之有利被告證述
    ，故其審理中所為之證述，應係依其目前記憶所及而為據實
    以陳，應堪採信。則辯護人據此質疑證人之可信性，顯有誤
    會，自不足採。
  (五)辯護人又辯稱：扣案偽鈔並非全部相同，非人人均有比對鑑
    別偽鈔之習慣，且被告持有時間極短，數量非巨，自無甘冒
    風險，僅取得15張偽鈔之可能等語。然查：扣案千元偽鈔共
    計15張，合計15,000元，顯非少數，且上開15張千元偽鈔之
    號碼雖非全部相同，惟亦僅有3 組號碼，即AR009745VD號6
    張、FL203818XC號4 張、DQ728343YA號5 張，佐以紙質又明
    顯與一般真鈔紙質不同，一經觸摸即可發現之情，業經證人
    即查獲警員辛○○證述在卷，再衡情購買偽鈔之人，或涉及
    本身資力，未必每次均有能力換購大量偽鈔，自難僅憑被告
    持有數量並非十分巨額（惟本案被告持有之數量亦非在少數
    ），即認被告主觀上不知所收受之物係偽鈔，是辯護人上開
    所稱，尚不足資為有利被告之認定。
  (六)至被告雖一再聲請傳喚證人「阿強」，惟並未提出其真實姓
    名、年籍供本院查證，本院自無從據以傳喚，顯無調查之可
    能，且本件事證已明，亦無調查之必要，併此敘明。
  (七)綜上所述，被告所辯無非飾卸避就之詞，均不足採。本件事
    證明確，被告犯行洵堪認定，應依法論科。
三、查新臺幣係屬通用紙幣（最高法院63年臺上字第2194號判例
    意旨參照）。核被告意圖供行使之用而收集千元偽鈔之行為
    ，係犯刑法第196 條第1 項之意圖供行使之用而收集偽造之
    通用紙幣罪。被告有如事實欄所載之犯罪科刑及刑之執行情
    形，有臺灣高等法院被告全國前案紀錄表在卷可憑，其於有
    期徒刑執行完畢後，5 年內再犯本件有期徒刑以上之罪，為
    累犯，應依刑法第47條規定，加重其刑。爰審酌被告正值青
    年，不思正途謀取金錢，竟換購偽鈔以圖行使，所為危害社
    會金融秩序非輕，兼衡其收集偽鈔之數額，及其犯後態度，
    並斟酌公訴人求處之刑度等一切情狀，量處如主文所示之刑
    ，以示懲儆。至扣案之千元偽鈔15張（AR009745VD號6 張、
    FL203818XC號4 張、DQ728343YA號5 張），均係偽造之通用
    紙幣（已如前開認定），不問屬於犯人與否，均應依刑法第
    200 條之規定，宣告沒收。另扣案之安非他命1 小包（毛重
    0.65公克），核與本案犯罪無關，故不併為沒收之宣告，附
    此指明。
參、併辦部分：
一、臺灣板橋地方法院檢察署93年度偵字第11710 號併辦意旨略
    以：被告夥同丁○○、庚○○（另由臺灣宜蘭地方法院併案
    審理中）基於概括犯意之聯絡，自93年6 月間起，共同意圖
    供行使之用，先由丁○○與庚○○向真實姓名年籍不詳之成
    年人，以1 千元換購4 張千元偽鈔之方式，連續購得不詳數
    目之1 千元偽鈔後，再交由被告持往商店購物，詐得真鈔後
    ，被告再將所詐得之真鈔交予丁○○及庚○○，而被告每換
    得1 千元可獲利5 百元，嗣於93年7 月14日19時許，為警於
    臺北縣中和市○○路222 號4 樓查獲，並於庚○○之皮包內
    查獲千元偽鈔55張，因認被告涉犯刑法第196 條第1 項之行
    使偽造之通用紙幣罪嫌。
二、按犯罪事實應依證據認定之，無證據不得推定其犯罪事實，
    刑事訴訟法第154 條定有明文。併案意旨認被告涉犯行使偽
    造之通用紙幣罪嫌，無非係以共犯丁○○、庚○○之指述、
    一同查獲之證人丙○○、甲○○之證述及扣案物品為主要論
    據。
三、訊之被告堅決否認有何行使偽鈔之犯行，辯稱：當日是去找
    丁○○，並不知道庚○○身上有偽鈔等語。經查：證人丙○○雖於警詢時證稱：丁○○有向他人購買千元偽鈔，然後再
    叫戊○○幫他洗錢（向商家購買物品，再找回真鈔）等語，
    惟其嗣於偵查中及本院審理時已改稱：沒有看過丁○○他們
    用過偽鈔，也不知道戊○○是否有用偽鈔。警詢是警察叫我
    這樣說的等語，前後指述已有不符，並與證人甲○○、丁○○、庚○○所證情節不合，而按被告以外之人於審判外之言
    詞或書面陳述，除法律有規定者外，不得作為證據，刑事訴
    訟法第159 條第1 項定有明文，而證人丙○○先前所為與本
    院審理中陳述不符之警詢筆錄，亦查無證據證明具有較可信
    之特別情況，自不得以之作為證據。再觀之證人甲○○之警
    詢，雖證人甲○○經本院合法傳喚不到，依刑事訴訟第159
    條之3 第3 款之規定，其所為警詢得為證據，然其於警詢時
    所證：我有聽到戊○○是要來向丁○○買偽鈔的等語，核與
    證人丙○○所指情節不同，亦為證人丁○○所否認，所稱是
    否屬實，即非無疑，尚難遽為不利被告之認定。另證人丁○○、庚○○則自警詢、偵查及本院審理時均僅坦承扣案55張
    偽鈔係庚○○所買，丁○○曾販賣偽鈔予他人，惟均否認有
    指示戊○○持偽鈔購物以換取真鈔，亦未曾販賣偽鈔予戊○○等語，上開所證顯亦不足資為不利被告之認定。末就扣案
    之55張千元偽鈔係自證人庚○○隨身皮包所扣得之情，業經
    被告及證人丁○○、庚○○分別供證明確，且經證人庚○○
    證稱：該批偽鈔尚須上膠、上辨識條等步驟，尚未完成等語
    ，顯無從認定上開自證人庚○○身上所查獲之未完成偽鈔與
    被告有何關係。此外，復查無其他積極證據足資證明被告確
    有檢察官所指行使偽鈔之犯行，自難認被告確有檢察官所指
    之行使偽鈔犯行，則此部分即與前揭論罪科刑部分不生裁判
    上一罪之關係，尚非本院所得審究，自應退由檢察官另行依
    法處理。
據上論斷，應依刑事訴訟法299 條第1 項前段，刑法第196 條第
1 項、第47條、第200 條，罰金罰鍰提高標準條例第1 條前段，
判決如主文。
本案經檢察官魏正杰到庭執行職務。
中　　華　　民　　國　　94　　年　　4 　　月　　25　　日
                  刑事第四庭    審判長法　官  李麗玲
                                      法  官  黎錦福
                                      法  官  鄧雅心
以上正本證明與原本無異。
如不服本判決應於送達後10日內向本院提出上訴狀。
                                      書記官　黃美雲
中　　華　　民　　國　　94　　年　　4 　　月　　25　　日
附錄本案論罪科刑法條
中華民國刑法第196條
行使偽造、變造之通用貨幣、紙幣、銀行券，或意圖供行使之用
而收集或交付於人者，處3 年以上10年以下有期徒刑，得併科5
千元以下罰金。
收受後方知為偽造、變造之通用貨幣、紙幣、銀行券而仍行使，
或意圖供行使之用而交付於人者，處5 百元以下罰金。
第1 項之未遂犯罰之。
